【裁判字號】    89,易,336
【裁判日期】    890623
【裁判案由】    偽造文書
【裁判全文】
臺灣臺北地方法院刑事判決                          八十九年度易字第三三六號
    公  訴  人  臺灣臺北地方法院檢察署檢察官
    被      告  乙○○
右列被告因偽造文書案件，經檢察官提起公訴（八十八年度偵字第二六九九三號），
本院判決如左：
    主      文
乙○○連續行使偽造私文書，足以生損害於公眾及他人，累犯，處有期徒刑伍月。
附表所示偽造之「甲○○」署押及指印均沒收。
    事      實
一、乙○○曾於民國八十二年間因施用毒品案件，經本院於八十二年九月二十九日判
    處有期徒刑三年四月，嗣經台灣高等法院八十二年度上訴字第七二六七號駁回上
    訴確定，於八十四年八月十七日假釋，同年十一月一日縮刑期滿執行完畢。竟仍
    不知悔改，於八十八年三月十五日十八時五十八分許，在臺北市○○○路二七七
    號三樓「都會賓館」一○九室，因涉犯毒品危害防制條例罪嫌，為台北市政府警
    察局萬華分局武昌派出所警員臨檢查獲，企圖規避刑責，竟冒用友人「甲○○」
    之名應訊，並基於概括之犯意，於附表所示之時間、地點，在附表所示之筆錄及
    文件上連續偽造「甲○○」之署押及指印，並於附表編號三所示之時、地，在臺
    北市政府警察局萬華分局武昌派出所具收據性質之犯罪嫌疑人訊問前權利事項告
    知書、逕行逮捕「通知」本人聯及親友聯（上載「通知郝廷發先生」）收受人簽
    章欄上，偽造所示之「甲○○」署押及指印，表示收受該通知之用意證明，並持
    之交回台北市政府警察局萬華分局武昌派出所員警行使該偽造之私文書；復於附
    表編號六及編號七所示之時地，各偽造「甲○○」名義之刑事聲請狀，持向本院
    及台灣台北地方法院檢察署聲請予以行使，均足以生損害於甲○○本人及刑事偵
    審之正確性。嗣於八十八年九月八日，因管區派出所查訪時甲○○方發現被冒名
    執行強制戒治，向台灣台北戒治所請求註銷前科記錄，始查獲發覺上情。
二、案經臺灣臺北戒治所報告臺灣臺北地方法院檢察署檢察官偵查起訴。
    理      由
一、訊據被告乙○○對於在附表所示之時、地，於附表之筆錄及文件上偽造「甲○○
    」之署押及指印並加以行使之事實供承不諱，核與被害人甲○○指述情節相符（
    見台北市政府警察局萬華分局刑事偵查影印卷八十八年十二月二十二日偵訊（調
    查）筆錄），並有臺灣臺北地方法院檢察署八十七年度偵字第六八四九號偵查卷
    宗所附臺北市政府警察局萬華分局實地檢查（查訪）記錄表、警訊筆錄、解送人
    犯報告書、毒品初步鑑驗報告表、口卡片、犯罪嫌疑人訊問前權利事項告知書、
    逕行逮捕通知書、臺灣臺北地方法院檢察署涉嫌施用毒品被移送人前科調查表、
    訊問筆錄、八十八年度聲觀字第三八三號觀察勒戒處分指揮書回證、臺灣臺北看
    守所收容人毒品尿液檢驗報告、聲請狀三份及同署八十八年度戒執一字第一五八
    號卷所附八十八年度戒執字第一五八號戒治處分指揮書回證、聲請狀一份在卷可
    資佐憑，復有乙○○之口卡片及指紋卡片影本在卷可稽，是被告自白與事實相符
    ；本件事證明確，被告犯行洵堪認定。
二、被告乙○○為隱匿身分、規避刑責，而冒「甲○○」之名應訊，並於附表所示之
    筆錄及文件上偽造「甲○○」之署押及指印，使偵審人員誤信其為甲○○而進行
    訴追；復在附表編號三之時、地偽造甲○○之署押及指印於台北市政府警察局萬
    華分局武昌派出所具收據性質之犯罪嫌疑人訊問前權利事項告知書、逕行逮捕「
    通知」本人聯及親友聯（上載「通知郝廷發先生」）上，由形式上觀察，均足以
    表示其係偽以「甲○○」名義出具領收前開通知之證明及依法於訊問前告知權利
    事項等意思之證明，自均屬刑法第二百十條所稱之私文書。又刑法第二百十七條
    所稱之「偽造署押」，係指行為人冒用本人名義在文件上簽名或為民法第三條第
    三項所稱指印之類似簽名之行為者而言（最高法院四十年臺非字第二十號及八十
    年臺非字第二七七號判決可資參照）。核被告乙○○所為係犯刑法第二百十六條
    、第二百十條之行使偽造私文書罪。被告先後多次偽造署押及指印之犯行，時間
    緊接，罪名與犯罪構成要件均屬相同，顯係基於概括犯意反覆為之，原應論以連
    續偽造署押罪（公訴人認係接續犯行，容有未洽），惟因已與被告於附表編號三
    所示臺北市政府警察局萬華分局逕行逮捕「通知」本人聯、親友聯、犯罪嫌疑人
    訊問前權利事項告知書及附表編號六、七所示刑事聲請狀上偽造署押及指印之行
    為均係偽造私文書之部分行為，而不另論罪。又被告偽造私文書後復進而行使，
    其偽造之低度行為為行使之高度行為所吸收，只依行使論擬。另被告先後多次行
    使偽造私文書之行為，時間緊接，方法相同，觸犯構成要件相同之罪名，顯係基
    於概括犯意為之，為連續犯，應依刑法第五十六條之規定論以行使偽造私文書一
    罪，並依法加重其刑。再附表編號四、編號八之指揮書回證、編號五報告表上偽
    造之署押及指印暨編號三、編號六與編號七之文書、刑事聲請狀上之偽造、行使
    偽造私文書之行為雖未據公訴人起訴，惟與已起訴之偽造署押部分有實質上一罪
    及連續犯之裁判上一罪關係，而為起訴效力所及，基於審判不可分，本院自得依
    法予以審判，附此敘明。又被告乙○○曾於八十二年間因施用毒品案件，經本院
    於八十二年九月二十九日判處有期徒刑三年四月，嗣經台灣高等法院八十二年度
    上訴字第七二六七號駁回上訴確定，於八十四年八月十七日假釋，同年十一月一
    日縮刑期滿執行完畢，此有台灣高等法院檢察署刑案紀錄簡覆表一紙在卷可稽，
    其前受有期徒刑之執行完畢後，於五年以內再犯本件有期徒刑以上之罪，為累犯
    ，依刑法第四十七條之規定遞加重其刑。爰審酌被告為規避刑責，冒名應訊，所
    生危害非輕，惟犯罪後尚能坦承犯行，暨其素行、犯罪之動機、手段、生活狀況
    、智識程度等一切情狀，量處如主文所示之刑，以示懲儆。
三、被告偽造如附表所示之署押及指印，依刑法第二百十九條之規定，均宣告沒收。
據上論斷，應依刑事訴訟法第二百九十九條第一項前段，刑法第五十六條、第二百十
六條、第二百十條、第四十七條、第二百十九條，判決如主文。
本案經檢察官羅松芳到庭執行職務。
中      華      民      國      八十九      年     六     月    廿三    日
                      臺灣臺北地方法院刑事第四庭
                            審  判  長  法    官  段  景  榕
                                        法    官  吳  靜  怡
                                        法    官  吳  定  亞
右正本證明與原本無異。
如不服本判決，應於判決送達後十日內，向本院提出上訴狀。
                                        書 記 官  張  樹  成
中      華      民      國      八十九      年     六     月    廿八    日
附表：
┌─┬───────┬────────┬───┬─────┬──────┐
│編│偽造署押之時間│偽造署押之處所及│頁  數│種類及數量│偽造署押、指│
│  │              │所在之卷宗      │      │          │印之筆錄及文│
│號│              │                │      │          │件          │
├─┼───────┼────────┼───┼─────┼──────┤
│一│八十八年三月十│(1)台北市○○○路│第五頁│甲○○之署│台北市政府警│
│  │五日          │  二七七號一樓都│      │押八枚、指│察局萬華分局│
│  │              │  會賓館一○九室│      │印八枚    │武昌派出所實│
│  │              │(2)台灣台北地方法│      │          │實地檢查（查│
│  │              │  院檢察署八十八│      │          │訪）紀錄表  │
│  │              │  年度偵字第六八│      │          │            │
│  │              │  四九號偵查卷宗│      │          │            │
├─┼───────┼────────┼───┼─────┼──────┤
│二│同右日二十時二│(1)台北市政府警察│第六至│甲○○之署│台北市政府警│
│  │十五分        │  局萬華分局武昌│第七頁│押二枚、指│察局萬華分局│
│  │              │  派出所        │      │印十枚    │武昌派出所偵│
│  │              │(2)台灣台北地方法│      │          │偵訊（調查）│
│  │              │  院檢察署八十八│      │          │筆錄        │
│  │              │  年度偵字第六八│      │          │            │
│  │              │  四九號偵查卷宗│      │          │            │
├─┼───────┼────────┼───┼─────┼──────┤
│三│八十八年三月十│(1)台北市政府警察│第三頁│甲○○之署│台北市政府警│
│  │五日          │  局萬華分局武昌│、第十│押五枚、指│察局萬華分局│
│  │              │  派出所        │至第十│印六枚    │武昌派出所解│
│  │              │(2)台灣台北地方法│二頁、│          │送人犯報告書│
│  │              │  院檢察署八十八│第十四│          │（僅指印部分│
│  │              │  年度偵字第六八│至第十│          │）、台北市政│
│  │              │  四九號偵查卷宗│五頁  │          │府警察局萬華│
│  │              │                │      │          │分局毒品初步│
│  │              │                │      │          │鑑驗報告單、│
│  │              │                │      │          │口卡、權利告│
│  │              │                │      │          │知書、通知（│
│  │              │                │      │          │存根）通知本│
│  │              │                │      │          │人聯、通知（│
│  │              │                │      │          │存根）通知親│
│  ││                │      │          │友聯        │
├─┼───────┼────────┼───┼─────┼──────┤
│四│八十八年三月十│(1)台灣台北地方法│第二十│甲○○之署│台灣台北地方│
│  │六日          │  院檢察署（台北│、二十│押一枚、指│法院檢察署訊│
│  │              │  市○○路一三一│一、二│印二十一枚│問筆錄、觀察│
│  │              │  號）          │十五、│          │勒戒處分執行│
│  │              │(2)台灣台北地方法│三十二│          │指揮書回證  │
│  │              │  院檢察署八十八│頁    │          │            │
│  │              │  年度偵字第六八│      │          │            │
│  │              │  四九號偵查卷宗│      │          │            │
├─┼───────┼────────┼───┼─────┼──────┤
│五│八十八年三月十│(1)台灣台北看守所│第三十│甲○○之署│台灣台北看守│
│  │七日九時三十分│  附設勒戒處所  │九頁  │押一枚、指│所收容人毒品│
│  │              │(2)台灣台北地方法│      │印二枚  │尿液檢驗報告│
│  │              │  院檢察署八十八│      │          │表          │
│  │              │  年度偵字第六八│      │          │            │
│  │              │  四九號偵查卷宗│      │          │            │
├─┼───────┼────────┼───┼─────┼──────┤
│六│八十八年四月十│(1)台灣台北看守所│      │甲○○之署│刑事聲請狀三│
│  │三日、五月十八│  附設勒戒處所  │      │押六枚、指│份（八十八年│
│  │日、六月三日  │(2)台灣台北地方法│      │印六枚    │四月十三日、│
│  │              │  院檢察署八十八│      │          │五月十八日、│
│  │              │  年度偵字第六八│      │          │六月八日）  │
│  │              │  四九號偵查卷宗│      │          │            │
├─┼───────┼────────┼───┼─────┼──────┤
│七│八十八年七月十│(1)台灣台北監獄附│      │甲○○之署│刑事聲請狀一│
│  │三日          │  設戒治處所    │      │押一枚、指│份（八十八年│
│  │    │(2)台灣台北地方法│      │印一枚    │七月十三日）│
│  │              │  院檢察署八十八│      │          │            │
│  │              │  年度戒執一字第│      │          │            │
│  │              │  一五八號偵查卷│      │          │            │
│  │              │  宗            │      │          │            │
├─┼───────┼────────┼───┼─────┼──────┤
│八│八十八年七月十│(1)台灣台北監獄附│      │甲○○之署│臺灣臺北地方│
│  │七日          │  設戒治處所    │      │押一枚、指│法院檢察署戒│
│  │              │(2)台灣台北地方法│      │印一枚    │治處分執行指│
│  │              │  院檢察署八十八│      │          │揮書回證    │
│  │              │  年度戒執一字第│      │          │            │
│  │              │  一五八號偵查卷│      │          │            │
│  │              │  宗            │      │          │            │
└─┴───────┴────────┴───┴─────┴──────┘


司法院資訊處製作；財團法人民間司法改革基金會備份。
